臺灣高等法院刑事判決
111年度交上易字第129號
上  訴  人  臺灣新北地方檢察署檢察官
上  訴  人  
即  被  告  高鐃雄


選任辯護人  蔡信章律師
上列上訴人等因被告過失傷害案件，不服臺灣新北地方法院110
年度交易字第99號，中華民國111年2月18日第一審判決（起訴案
號：臺灣新北地方檢察署109年度調偵字第3215號），提起上訴
，本院判決如下：    
    主      文
上訴駁回。
    事實及理由
壹、經本院審理結果，認第一審以上訴人即被告高鐃雄（下稱被
    告）犯刑法第284條前段之過失傷害罪，判處有期徒刑3月，
    如易科罰金，以新臺幣1千元折算1日，其認事、用法及量刑
    均無不當，應予維持，除證據部分增列「本院就監視器錄影
    畫面所為勘驗筆錄」外，並引用第一審判決書所記載之事實
    、證據及理由（如附件）。
貳、駁回上訴之理由
一、檢察官上訴意旨略以：本件交通事故之肇事原因係被告駕駛
    普通重型機車行至肇事地點，驟然左偏疏未注意左側車輛動
    態，致與同向左後方由告訴人楊安綺所駕駛普通重型機車發
    生撞擊，造成告訴人因而人車倒地，受有左膝脛骨平台粉碎
    性骨折位移、左足踝雙踝粉碎性骨折位移、左膝術後傷口疤
    痕增生等傷害。被告於警詢、偵訊及原審審理中一再飾詞否
    認有與告訴人發生碰撞之事實，已然對告訴人身心造成難以
    回復鉅大損害，再參酌被告未曾向告訴人表達歉意，藉以取
    得告訴人諒解、撫平告訴人所遭受之身心創傷，終未能取得
    告訴人寬諒以協談調解事宜，賠償告訴人所受損害，足認被
    告對其犯行所造成損害置之不理，益徵被告顯無悔意，漠視
    公權力，欠缺法紀觀念，犯後態度不佳，原審僅判處被告有
    期徒刑3月，所為之量刑難認允妥，爰依法提起上訴等語。
二、被告上訴意旨略以：原審就伊調查證據之聲請均置之不論，
    遽認伊與告訴人所騎乘之機車有發生碰撞，甚且認定伊不符
    合刑法第62條自首減刑之要件，認事用法顯有重大違誤；本
    件告訴人之受傷係因欲超車而未注意車前狀況，且未與伊所
    騎乘之機車保持適當距離而自摔所致，其受傷與伊為閃避前
    方積水凹地而依循前方騎士之方向漸向左行，兩者並無相當
    因果關係，若非告訴人車速過快，殆可避免本次車禍事故之
    發生，兩造實際上並未發生任何碰撞，爰請求撤銷原判決而
    改判無罪等語。
三、經查：　
　㈠被告及其辯護人於原審審判中已辯稱：被告是閃躲積水才往
    左偏，告訴人從後面來未注意車前狀況，要快速超車而自摔
    ，兩車沒有發生碰撞等語，原審綜觀卷內事證，認定：被告
    雖以前詞置辯，惟經原審當庭勘驗路口監視器畫面之結果為
    「…被告頭未往回看，Ａ機車（即被告騎乘之機車）忽然車身
    往左傾並往左偏行，Ｂ機車（即告訴人騎乘之機車）繼續直
    行；Ａ機車左傾角度更大，並往左方雙黃線偏行，此時Ｂ機車
    行駛至Ａ機車左側旁，兩機車車身極為靠近；Ａ機車與Ｂ機車
    發生擦撞，Ａ機車車身雖向左傾，但龍頭卻指向右前方，Ｂ機
    車車身亦向左傾斜，此時雙方均尚未倒地，兩車呈現並行的
    狀態；Ａ機車往左側傾倒，Ｂ機車亦同時往左側傾倒，二車均
    人車倒地；Ａ機車往左傾倒後，被告身體離開機車，手未能
    握持在龍頭上，並跌坐在地上，告訴人及Ｂ機車傾倒後，告
    訴人及Ｂ機車均滑出畫面範圍；被告摔落地上後，雙手撐起
    ，跪在道路上往告訴人方向看去」，而證人即告訴人於原審
    審理時之證述與前揭勘驗結果互核相符，足認事發當時告訴
    人為直行，被告在短時間內大角度向左偏行，且左偏時並未
    回頭注意同車道左後方之告訴人，又被告騎乘之Ａ機車與左
    方Ｂ機車發生擦撞時，Ａ機車車身左傾，但騎車龍頭卻向指向
    右前方，堪認Ａ機車之龍頭已因碰撞改變了方向，復佐以現
    場車損照片，Ａ機車左側有明顯擦痕，Ｂ機車右側（原判決誤
    載為左側）踏墊處葉子鈑亦有脫落翹起之損害，堪認係被告
    驟然左偏與左後方同車道直行之告訴人發生碰撞，告訴人因
    而人車倒地，被告辯稱是告訴人要大角度超車，兩車並未發
    生碰撞云云，與事實不符，另被告雖提出Ａ機車無損傷之照
    片，然此為事後所拍攝，並不足以證明當時之情形，無從作
    為有利被告之認定；機、慢車之駕駛人擬在同一車道變更行
    車動線而左偏或右移時，依法負有應讓同一車道其他動線上
    之直行機、慢車先行，並慮及安全距離之注意義務，而本件
    交通事故發生時，天候陰、日間自然光線、柏油路面濕潤無
    缺陷、無障礙物且視距良好，被告客觀上並無不能注意之情
    況，卻疏未注意同車道左後方直行之告訴人Ｂ機車，貿然左
    偏，導致告訴人閃避不及而發生碰撞，告訴人並因此受有前
    開傷害，顯見被告就本件車禍之發生具有過失，且其過失與
    告訴人受傷之結果間有相當因果關係；又告訴人雖為後方來
    車，然審酌告訴人前稱其時速約40公里（即每秒約前進11.1
    公尺），其距離被告約6公尺等情，則其反應時間不足1秒，
    顯無足夠時間採取必要之安全措施，來避免本件車禍之發生
    ，是告訴人難論有何過失；且本件車禍送請新北市政府車輛
    行車事故鑑定會鑑定，並經新北市車輛行車事故鑑定覆議會
    鑑定覆議，均認為被告驟然左偏未注意左側車輛動態為肇事
    原因，告訴人並無肇事因素，益證被告就本件事故之發生確
    有過失，應負完全責任無訛，至被告辯稱其是要閃躲積水才
    向左偏等語，此僅為其左偏之原因，不足以解免其注意義務
    等節，業經原審論述綦詳（見原判決第3至5頁）。再者，關
    於被告固坦承其為在場之肇事人，但因本件交通事故中何人
    為肇事人，依據現場客觀跡證已然明確，被告有無坦承其為
    肇事人一事，對於使犯罪事實易於發覺以節省國家刑事追訴
    之勞費程度本即有限，又被告無視卷內客觀明證，曲解事實
    之舉已逾越訴訟上合理辯解權之行使，難認有悔過之心，與
    刑法對於自首者予以寬減其刑之制度旨趣不符，故不宜因自
    首而減輕其刑乙節，亦經原審詳加說明（見原判決第6頁）
    。本院復於審理時當庭勘驗監視器錄影畫面，結果為：後車
    往前行時與前車駕駛發生擦撞，後車速度較快於前車（惟尚
    難認有超速，詳後述），兩車均翻倒於地（地上濕滑）；告
    訴人出現於畫面中時即是在被告機車左後側，過了斑馬線第
    3格，被告往左前方騎，告訴人一直位於被告之左後方往前
    前進，告訴人車子龍頭是平行並無向左右（見本院卷第92、
    99頁）。綜核上情，原審相關認事、用法查無違誤，被告徒
    憑己意，就上開原判決已詳為審酌及論證之情再事爭執，本
    院自難憑採。
　㈡至被告聲請⒈送請陽明交通大學管理學院運輸研究中心進行鑑
    定：惟本案已迭經新北市政府車輛行車事故鑑定會鑑定及新
    北市車輛行車事故鑑定覆議會鑑定覆議，而得出相同之鑑定
    結果及鑑定覆議結果如前，且此等鑑定結果及鑑定覆議結果
    與其他卷內資料及本院上開勘驗結果均無扞格；⒉向新北市
    政府交通局函詢「系爭車禍發生地點有無時速限制？若有，
    其時速限制為何？」：惟卷附道路交通事故調查報告表「速
    限」欄已載明「50」（見偵字卷第35頁），且證人即告訴人
    於原審審理時證稱其時速大概40公里左右（見交易卷第143
    頁），並無超過上開速限，復觀諸其他卷內事證，亦難認告
    訴人於案發當時有超速之情事；⒊向交通部中央氣象局函詢
    「車禍發生當日或前幾天於案發路段是否有連續下雨之情形
    ？」：惟卷附道路交通事故調查報告表「路面狀態」欄已載
    明「濕潤」（見偵字卷第35頁），而本院上開勘驗結果亦已
    記載「地上濕滑」，且案發當時是否曾連續下雨或地面是否
    濕潤，並無影響於駕駛人所應負之注意義務，甚至就是因為
    地面濕潤（或有被告及辯護人所稱之積水、泥沙）而具有潛
    在危險，被告本應較平時更為留意周圍動態而謹慎駕車，但
    被告未為之；⒋本院赴被告住所勘驗其所騎乘之機車是否曾
    發生車損之狀況：惟依卷附現場車損照片所示被告機車前段
    左側有顯著摩擦痕跡（見偵字卷第49、51頁）、告訴人機車
    右側踏墊處葉子鈑脫落翹起（見偵字卷第53至57頁），以及
    前揭原審勘驗結果暨附件截圖（見交易卷第83、89至92頁）
    與本院勘驗結果，可知案發當時雙方機車確有發生擦撞。是
    本院認本案事證已明，且案發迄今已經過逾2年之久，上開
    被告調查證據之聲請均無再為調查之必要，附此敘明。
　㈢按刑事審判旨在實現刑罰權之分配的正義，故法院對有罪被
    告之科刑，應符合罪刑相當之原則，使輕重得宜，罰當其罪
    ，以契合社會之法律感情，此所以刑法第57條明定科刑時應
    審酌一切情狀，尤應注意該條所列10款事項以為科刑輕重之
    標準，俾使法院就個案之量刑，能斟酌至當；而量刑輕重係
    屬事實審法院得依職權自由裁量之事項，苟已斟酌刑法第57
    條各款所列情狀而未逾越法定刑度，不得遽指為違法（最高
    法院72年度台上字第6696號判決意旨參照）。查原判決業已
    審酌被告未小心謹慎以維自身及他人之行車安全，驟然向左
    偏行而肇事，並致告訴人受有前揭傷害，所為實有不該，復
    考量告訴人所受粉碎性骨折傷勢並非輕微，宜休養時間達6
    個月之久，被告本案之前無犯罪紀錄之素行、否認犯行之犯
    後態度、未與告訴人達成和解並賠償，兼衡被告年近80歲，
    於審理時自陳其國小肄業、退休、不需扶養任何人等一切情
    狀，量處前開刑度並諭知易科罰金之折算標準，應已充分衡
    酌被告之犯罪情節、所生損害、犯後態度及其個人狀況等節
    ，依刑法第57條各款事項而為量刑，經核原審所處之刑並無
    濫用裁量權、違反罪刑相當原則等違法或不當情形，又上開
    量刑因素於本院審判期間均無實質變更，是原審對被告所處
    之刑尚屬妥適，難認有檢察官上訴所指量刑過輕之情事，亦
    難依辯護人所請減為拘役10日。
四、綜上所述，原判決之認事、用法及量刑均無不合，應予維持
    ；檢察官及被告上訴均無理由，應駁回其等之上訴。
據上論斷，應依刑事訴訟法第368條、第373條，判決如主文。
本案經檢察官洪三峯提起公訴，檢察官朱曉群提起上訴，檢察官
賴正聲到庭執行職務。
中　　華　　民　　國　　111 　年　　6 　　月　　7   　日
                  刑事第四庭    審判長法　官  陳筱珮
                                      法　官  柯姿佐
                                      法　官  吳元曜
以上正本證明與原本無異。
不得上訴。
                                      書記官  黃亮潔
中　　華　　民　　國　　111 　年　　6 　　月　　7 　　日
附錄：本案論罪科刑法條全文　　　　　　　　　　　　　
中華民國刑法第284條
因過失傷害人者，處1年以下有期徒刑、拘役或10萬元以下罰金
；致重傷者，處3年以下有期徒刑、拘役或30萬元以下罰金。
附件：
臺灣新北地方法院刑事判決
110年度交易字第99號
公　訴　人　臺灣新北地方檢察署檢察官
被　　　告　高鐃雄　男　(民國00年0月00日生)
　　　　　　　　　　身分證統一編號：Z000000000號
　　　　　　　　　　住○○市○○區○○路000巷00號
選任辯護人　蔡信章律師
上列被告因過失傷害案件，經檢察官提起公訴（109年度調偵字
第3215號），本院判決如下：
    主  文
高鐃雄犯過失傷害罪，處有期徒刑參月，如易科罰金，以新臺幣
壹仟元折算壹日。
    事  實
一、高鐃雄於民國109年2月4日上午8時38分許，騎乘車牌號碼00
    0-0000號普通重型機車（下稱Ａ機車），沿新北市○○區○○路○
    ○○○○○○○○路段000號前，本應注意騎乘機車左偏行駛時，應
    隨時注意同一車道左側機車之動態，並禮讓直行之機車先行
    ，而依當時天候陰、日間自然光線、柏油路面濕潤無缺陷、
    無障礙物且視距良好，並無不能注意之情事，竟疏未注意及
    此，驟然左偏，適同一車道左後方有楊安綺騎乘車牌號碼00
    0-0000號輕型機車（下稱Ｂ機車）直行而來，閃避不及而發
    生碰撞，致楊安綺人車倒地，受有左膝脛骨平台粉碎性骨折
    位移、左足踝雙踝粉碎性骨折位移、左膝術後傷口疤痕增生
    等傷害。
二、案經楊安綺訴由新北市政府警察局新莊分局報告臺灣新北地
    方檢察署檢察官偵查起訴。
    理  由
壹、程序部分
　　按除法律另有規定外，實施刑事訴訟程序之公務員因違背法
    定程序取得之證據，其有無證據能力之認定，應審酌人權保
    障及公共利益之均衡維護；又被告以外之人於審判外之陳述
    ，雖不符合同法第159條之1至第159條之4之規定，但經當事
    人於審判程序同意作為證據，法院審酌該言詞陳述或書面陳
    述作成時之情況，認為適當者，亦得為證據；當事人、代理
    人或辯護人於法院調查證據時，知有第159條第1項不得為證
    據之情形，而未於言詞辯論終結前聲明異議者，視為有前項
    之同意，刑事訴訟法第158條之4、第159條之5分別定有明文
    。本判決下列所引用之各項供述證據，當事人及辯護人均不
    爭執各該證據之證據能力（見交易字卷第82頁），本院審酌
    此等證據資料取得及製作時之情況，尚無違法不當及證明力
    明顯過低之瑕疵，以之作為證據應屬適當；另本判決後述所
    引之各項非供述證據，無證據證明係實施刑事訴訟程序之公
    務員以不法方式所取得，且亦無證據證明係非真實，復均與
    本件待證事實具有關聯性，是依刑事訴訟法第158條之4之反
    面解釋，當有證據能力；又前開供述與非供述證據經本院於
    審理期日中合法調查，自均得為本案證據使用。
貳、實體部分
一、認定事實所憑之依據及理由：
　　訊據被告高鐃雄固不爭執其於上開時、地有騎乘Ａ機車向左
    偏行之行為，告訴人楊安綺於同一車道後方騎乘Ｂ機車駛至
    同一地點，之後告訴人摔倒因而受有左膝脛骨平台粉碎性骨
    折位移、左足踝雙踝粉碎性骨折位移、左膝術後傷口疤痕增
    生等傷害之事實，惟矢口否認有何過失傷害之犯行，辯稱：
    我是在閃躲積水才往左偏，告訴人從後面來要超車，我發現
    告訴人時緊急煞車，我的機車原地不動，然後我把自己放倒
    在地上，我沒有跟告訴人發生碰撞，告訴人是自己摔倒的云
    云。辯護人為被告辯護稱：本件車禍發生是因為告訴人沒有
    注意車前狀況，大角度的快速超車所致，且兩車沒有發生碰
    撞，本件真正的被害人是被告等語。經查：
　㈠被告騎乘之Ａ機車與告訴人騎乘之Ｂ機車於前揭時間，經過前
    揭地點，Ａ、Ｂ機車均有倒地，告訴人因而人車倒地並受有上
    開傷勢等事實，為被告所不爭執，並有證人即告訴人楊安綺
    於審理時之證述可佐（見交易字卷第142至148頁），復有衛
    生福利部臺北醫院診斷證明書、道路交通事故現場圖、道路
    交通事故調查報告表（一）、（二）、現場暨車損照片15張
    等件附卷可參（見偵字卷第31、33、35、37頁、第43至57頁
    ），事故過程並經本院當庭勘驗路口監視器畫面無訛，此有
    勘驗筆錄及路口監視器畫面翻拍照片8張在卷可參（見交易
    字卷第83頁、第89至92頁），是此部分事實，應堪認定。
　㈡被告雖以前詞置辯，惟本院當庭勘驗路口監視器之畫面結果
    如下所示（時間約7秒，擷圖見交易字卷第89至92頁）：
⒈畫面開始可見道路左側車道上前後依序有3台機車。其中位於中間之機車（即Ａ機車，下同）車身微略往左偏，而該機車騎士為頭戴全罩式安全帽身穿藍色長褲之男子（即被告告），位於Ａ機車左側後方之機車（即Ｂ機車，下同）則為直行車，位置在行人穿越道左邊數過來第三格跟第四格中間，該機車騎士為頭戴白色安全帽身穿黑色外套之女子（即告訴人），Ａ機車左前方還有一台Ｃ機車。 ⒉承上，被告頭未往回看，Ａ機車忽然車身往左傾並往左偏行，Ｂ機車繼續直行。 ⒊Ａ機車左傾角度更大，並往左方雙黃線偏行，此時Ｂ機車行駛至Ａ機車左側旁，兩機車車身極為靠近。 ⒋Ａ機車與Ｂ機車發生擦撞，Ａ機車車身雖向左傾，但龍頭卻向指向右前方，Ｂ機車車身亦向左傾斜，此時雙方均尚未倒地，兩車呈現並行的狀態。 ⒌Ａ機車往左側傾倒，Ｂ機車亦同時往左側傾倒，二車均人車倒地。 ⒍Ａ機車往左傾倒後，被告身體離開機車，手未能握持在龍頭上，並跌坐在地上，告訴人及Ｂ機車傾倒後，告訴人及Ｂ機車均滑出畫面範圍；被告摔落地上後，雙手撐起，跪在道路上往告訴人方向看去。 
　  復參酌證人即告訴人楊安綺於本院審理時具結證稱：當天被
    告在我的右前方，我是行駛在被告的左後方，突然間被告左
    轉，兩車就這樣子碰撞；危險發生時，我距離被告大約6公
    尺，我是正常直行行駛，時速約40公里，被告是突然間左轉
    ，所以我根本就無法反應；我的機車右方撞到被告機車的左
    側，後來我是往左邊傾倒等語（見交易字卷第142至144頁）
    。證人楊安綺證述與本院前揭勘驗結果互核相符，足認事發
    當時告訴人當時為直行，被告在短時間內大角度向左偏行，
    且左偏時並未回頭注意同車道左後方之告訴人。且從前揭勘
    驗結果，被告騎乘之Ａ機車與左方Ｂ機車發生擦撞時，Ａ機車
    車身左傾，但騎車龍頭卻向指向右前方，堪認Ａ機車之龍頭
    已因碰撞改變了方向，復佐以現場車損照片（見偵字卷第49
    至55頁），Ａ機車左側有明顯擦痕，Ｂ機車左側踏墊處葉子鈑
    亦有脫落翹起之損害，堪認兩車確實有發生碰撞。綜上各情
    ，被告驟然左偏與左後方同車道直行之告訴人發生碰撞，告
    訴人因而人車倒地，至為明確。被告辯稱是告訴人要大角度
    超車，兩車並未發生碰撞云云，與事實不符，並不足採；又
    被告雖提出Ａ機車無損傷之照片（見審交易字卷第131至134
    頁），然此為事後所拍攝，並不足以證明當時之情形，無從
    作為被告有利之認定，一併敘明。
　㈢按機車行駛之車道，應依標誌或標線之規定行駛；無標誌或
    標線者，依下列規定行駛：三、變換車道時，應讓直行車先
    行，並注意安全距離。道路交通安全規則第99條第1項第3款
    規定甚明。其旨乃因變換車道時率將侵及他車道上原行車輛
    之路權致有與之發生碰撞之虞，是為避免此一危險遂設如上
    規定。又慢車、輕型機車或普通重型機車因車體窄小，同一
    車道可以容納二輛此類車種橫向併列或前後行駛而形成二條
    機、慢車之車流動線，此為路況之常態，並非法所不許。既
    然如此，則在同一車道中不同動線上橫向併列或前後行駛之
    各輛機、慢車，倘任意變更行車動線而左偏或右移，因亦將
    侵及他動線上原行車輛之路權致有與之發生碰撞之虞，此舉
    造成之風險與前述變換車道時所滋生者無異，是為防範此同
    質風險之發生，基於保護目的之同一性，當有類推適用且嚴
    循前揭規範意旨之必要。進一步說明，即機、慢車之駕駛人
    擬在同一車道變更行車動線而左偏或右移時，依法自負有應
    讓同一車道其他動線上之直行機、慢車先行，並慮及安全距
    離之注意義務。本件交通事故發生時，天候陰、日間自然光
    線、柏油路面濕潤無缺陷、無障礙物且視距良好等情，有道
    路交通事故調查報告表（一）及現場照片6張在卷可證（見
    偵字卷第35頁、第43至47頁），被告客觀上並無不能注意之
    情況，卻疏未注意同車道左後方直行之告訴人Ｂ機車，貿然
    左偏，導致告訴人閃避不及而發生碰撞，告訴人並因此受有
    前揭傷害，顯見被告就本件車禍之發生具有過失，且其過失
    與告訴人受傷之結果間有相當因果關係。
　㈣又告訴人雖為後方來車，然依前段勘驗結果可知，當時告訴
    人並無較快之情形，並審酌告訴人前稱其時速約40公里，即
    每秒約前進11.1公尺【計算式：40（公里）×1,000（公尺）
    ÷60（分鐘）÷60（秒）＝11.1（公尺/秒）】，其距離被告約
    6公尺等情，其反應時間不足1秒，告訴人顯然無足夠時間採
    取必要的安全措施，來避免本件車禍之發生，是告訴人難論
    有何過失。且本件車禍送請新北市政府車輛行車事故鑑定會
    鑑定，並經新北市車輛行車事故鑑定覆議會鑑定覆議，均認
    為被告驟然左偏未注意左側車輛動態為肇事原因，告訴人並
    無肇事因素，此有新北市政府車輛行車事故鑑定會新北車鑑
    字第0000000號鑑定意見書及新北市車輛行車事故鑑定覆議
    會新北覆議0000000號鑑定覆議意見書各1份在卷可佐（見偵
    字卷第75至76頁、第121至122頁），與本院上揭認定相同，
    益證被告就本件事故之發生確有過失，應負完全責任無訛。
    至於被告辯稱其是要閃躲積水才向左偏等語，此僅為被告左
    偏之原因，不足以解免其注意義務；辯護人另辯稱是告訴人
    未注意車前狀況云云，並不足採，業經說明如前，附此敘明
    。
　㈤綜上所述，本件事證明確，被告過失傷害犯行堪以認定，應
    依法論科。
二、論罪科刑：
　㈠核被告所為，係犯刑法第284條第前段之過失傷害罪。
　㈡按刑法第62條所謂自首，祇以犯人在其犯罪未發覺前，自行
    向該管公務員申告其犯罪事實，而接受裁判為已足，至於對
    其犯罪事實有所主張或辯解者，係被告辯護權之行使，不能
    僅據此之一端即謂被告無接受裁判意思。經查，本件事故發
    生後，報案人或勤指中心轉來資料並未報明肇事人姓名，處
    理人員前往傷者醫院處理時，被告當場承認為肇事人等情，
    有道路交通事故肇事人自首情形紀錄表在卷可按（見偵字卷
    第69頁），且之後於偵查及審理時均遵期到庭接受裁判，即
    合於自首之要件。惟自首減刑之規定係為使犯罪事實易於發
    覺以節省國家刑事追訴之勞費併獎勵行為人之悔改認過而設
    ，然自首之動機不一而足，有出於內心悔悟者，亦有因情勢
    所迫或預期邀獲減刑寬典者，一律必減其刑，難符公平，故
    現行刑法第62條前段採得減主義，而非必減，委由裁判者視
    具體情況決定減輕其刑與否。查本件被告固然坦承其為在場
    之肇事人，但因本件交通事故中何人為肇事人，依據現場客
    觀跡證已然明確，被告有無坦承其為肇事人一事，對於使犯
    罪事實易於發覺以節省國家刑事追訴之勞費程度本即有限；
    又爭辯肇事責任歸屬一事雖可評價為合法辯護（解）權之行
    使，但被告無視卷內客觀明證，爭辯告訴人係大角度超車，
    兩車並無碰撞云云，曲解事實之舉已逾越訴訟上合理辯解權
    之行使，難認有悔過之心，與刑法對於自首者予以寬減其刑
    之制度旨趣不符，故本院認不宜因自首而予減輕其刑。
　㈢爰審酌被告未小心謹慎以維自身及他人之行車安全，驟然向
    左偏行而肇事，並致告訴人受有前揭傷害，所為實有不該，
    復考量告訴人所受粉碎性骨折傷勢並非輕微，宜休養時間達
    6個月之久（見偵字卷第31頁診斷證明書），被告本案之前
    無犯罪紀錄之素行、否認犯行之犯後態度、迄今未與告訴人
    達成和解並賠償，兼衡被告年近80歲，於審理時自陳其國小
    肄業、退休、不需扶養任何人（見交易字卷第165頁）等一
    切情狀，量處如主文所示之刑，並諭知易科罰金之折算標準
    。
據上論斷，應依刑事訴訟法第299條第1項前段，判決如主文。
本案經檢察官洪三峯偵查起訴，檢察官陳儀芳、李芷琪、朱曉群
到庭執行公訴。
中　　華　　民　　國　　111 　年　　2 　　月　　18　　日
                  刑事第二十庭  法　官  陳宏璋
上列正本證明與原本無異。
如不服本判決，應於判決送達後20日內敘明上訴理由，向本院提
出上訴狀 (應附繕本) ，上訴於臺灣高等法院。其未敘述上訴理
由者，應於上訴期間屆滿後20日內向本院補提理由書「切勿逕送
上級法院」。
                                書記官  許維倫
中　　華　　民　　國　　111 　年　　2 　　月　　22　　日
附錄本案論罪科刑法條：
中華民國刑法第284條
因過失傷害人者，處1年以下有期徒刑、拘役或10萬元以下罰金
；致重傷者，處3年以下有期徒刑、拘役或30萬元以下罰金。